ACORDAO-COMPLETO-2544601

ACÓRDÃO 1811/2023 ATA 5/2023 - PRIMEIRA CÂMARA

VISTOS, relatados e discutidos estes autos de concessão de aposentadoria ao Sr. Ricardo José Moroni Valença pela Fundação Nacional de Saúde.
ACORDAM os ministros do Tribunal de Contas da União, reunidos em sessão da 1ª Câmara, diante das razões expostas pelo relator, em:
9.1. considerar ilegal o ato de aposentadoria de Ricardo José Moroni Valença (86930/2019, peça 3) , recusando-lhe o registro, nos termos do § 1º do art. 260 do RI/TCU;
9.2. dispensar o ressarcimento das quantias indevidamente recebidas, presumidamente, de boa-fé, consoante o enunciado 106 da Súmula de Jurisprudência deste Tribunal;
9.3. determinar à Fundação Nacional de Saúde que:
9.3.1. dê ciência do inteiro teor desta deliberação ao interessado, alertando-o de que o efeito suspensivo proveniente da interposição de eventuais recursos perante o Tribunal não o exime da devolução dos valores percebidos indevidamente após a respectiva notificação, caso esses não sejam providos, devendo encaminhar os comprovantes dessa notificação a esta Corte no prazo de até 30 (trinta) dias;
9.4. encerrar o processo e arquivar os presentes autos.

Atos de aposentadoria.

Primeira Câmara

Fundação Nacional de Saúde.

3. Interessado: Ricardo José Moroni Valença (XXX.492.784-XX).

13.1. Ministros presentes: Walton Alencar Rodrigues (Presidente), Benjamin Zymler e Jhonatan de Jesus.
13.2. Ministro-Substituto convocado: Augusto Sherman Cavalcanti.
13.3. Ministro-Substituto presente: Weder de Oliveira (Relator).

WEDER DE OLIVEIRA

Reproduzo a instrução da então Secretaria de Fiscalização de Integridade de Atos e Pagamentos de Pessoal e de Benefícios Sociais (Sefip) , com os ajustes de forma pertinentes[footnoteRef:2]: [2:  Peças 5-6.] 
"INTRODUÇÃO
1.  Trata-se de ato de aposentadoria, submetido, para fins de registro, à apreciação do Tribunal de Contas da União (TCU) , de acordo com o art. 71, inciso III, da Constituição Federal. O ato foi cadastrado e disponibilizado ao TCU por intermédio do Sistema e-Pessoal, na forma do art. 2º e 4º da Instrução Normativa TCU 78/2018.
2.  O ato desse processo pertence às seguintes unidades:
2.1.  Unidade emissora: Fundação Nacional de Saúde.
2.2.  Unidade cadastradora: Fundação Nacional de Saúde.
2.3.  Subunidade cadastradora: Superintendência Estadual da FUNASA em Alagoas.
EXAME TÉCNICO
Procedimentos aplicados
3.  Os procedimentos para exame, apreciação e registro de atos de pessoal encontram-se estabelecidos na Instrução Normativa TCU 78/2018 e na Resolução TCU 206/2007. Essas normas dispõem que os atos de pessoal disponibilizados por meio do e-Pessoal devem ser submetidos previamente a críticas automatizadas, com base em parâmetros predefinidos.
4.  As críticas das informações cadastradas na etapa de coleta do ato foram elaboradas e validadas levando-se em conta as peculiaridades de cada ato. Os itens verificados nessa etapa são inerentes a dados cadastrais, fundamentos legais, mapa de tempo, ficha financeira, assim como eventuais ocorrências de acumulação. Trata-se de verificações abrangentes, minuciosas e precisas e sem a necessidade de ação humana e, portanto, menos suscetível a falhas. As críticas aplicadas estão discriminadas no sistema, no Menu e-Pessoal, opção "Crítica", que podem ser acessadas mediante concessão de perfil específico a servidores do TCU responsáveis pela análise.
5.  Além das críticas automatizadas, há verificação humana adicional no caso de haver alertas do sistema ou informações não formatadas, como esclarecimentos do gestor ou do controle interno.
6.  As críticas também consideram os registros do Sistema Integrado de Administração de Recursos Humanos (Siape) . O Siape disponibiliza informações atualizadas sobre as parcelas que integram os proventos, diferentemente, portanto, do e-Pessoal, que informa as parcelas no momento do registro do ato. 
7.  Essa confrontação com o Siape fornece uma visão atual e verdadeira da situação, o que permite descaracterizar irregularidades e inconsistências que, embora constantes do e-Pessoal, já foram corrigidas.
8.  As verificações detectadas no ato encontram-se discriminadas na aba de pendências do ato no sistema e-Pessoal, bem como no espelho do ato contemplado por esta instrução.
Exame das Constatações
9.  Ato: 86930/2019 - Inicial - Interessado (a) : RICARDO JOSE MORONI VALENCA - CPF: XXX.492.784-XX
9.1.  Parecer do Controle Interno: considerar o ato Legal.
9.2.  Constatações e análises: 
9.2.1.  Houve o registro de pelo menos uma rubrica com 'Denominação para análise pelo TCU = Decisão judicial (16171 - DECISAO JUDICIAL TRANS JUG APO (Decisão judicial - Outros) - R$ 920,20) .
a.  Justificativa do Gestor de Pessoal: Não há. Verificação efetuada no âmbito do TCU.
b.  Análise do Controle Interno: Não há. Verificação efetuada no âmbito do TCU.
c.  Análise da Equipe Técnica: Ilegal
Trata-se de rubrica embasada em decisão judicial relativa a '26,06%'.
9.2.2.  Houve o registro de pelo menos uma rubrica com 'Denominação para análise pelo TCU = Decisão judicial (16171 - DECISAO JUDICIAL TRANS JUG APO (Decisão judicial - Outros) - R$ 2.029,80) .
a.  Justificativa do Gestor de Pessoal: Não há. Verificação efetuada no âmbito do TCU.
b.  Análise do Controle Interno: Não há. Verificação efetuada no âmbito do TCU.
c.  Análise da Equipe Técnica: Ilegal
No ato em tela, identificou-se nos proventos do interessado a rubrica '15171 - DECISAO JUDICIAL TRANS JUG APO' no valor de R$ 2.029,80 (conforme consulta à ficha financeira de agosto/2021) , referentes a planos econômicos. A rubrica é paga em atenção a decisão judicial trabalhista encaminhada em anexo ao ato de aposentadoria do inativo. O disciplinamento contido no paradigmático Acórdão 1857/2003-TCU-Plenário (relator Ministro Adylson Motta) , segundo o qual, em atos que contemplem parcelas relativas a planos econômicos, compete ao Tribunal considerá-los ilegais e negar-lhes o registro, mesmo diante de eventual decisão judicial favorável à continuidade do benefício, porquanto os pagamentos da espécie não se incorporam à remuneração em caráter permanente, pois têm natureza de antecipação salarial, conforme o enunciado 322 da Súmula do TST.
O entendimento igualmente firmado na jurisprudência desta Corte de Contas é no sentido de que não representa afronta à coisa julgada a decisão posterior deste Tribunal que afaste pagamentos oriundos de sentenças judiciais cujo suporte fático de aplicação já se tenha exaurido. Nos termos da Súmula TCU 279, o valor decorrente de decisão judicial, quando expressamente imune de absorção pelos aumentos salariais subsequentes, deve ser considerado, desde o momento inicial em que devido, como vantagem pessoal nominalmente identificada (VPNI) , sujeita exclusivamente aos reajustes gerais do funcionalismo, sendo vedado o seu pagamento, de modo continuado, sob a forma de percentual incidente sobre quaisquer das demais parcelas integrantes da remuneração do beneficiário, consoante o paradigmático Acórdão 2161/2005-TCU-Plenário (relator Ministro Walton Alencar Rodrigues) .
É de notório conhecimento que novos níveis salariais foram seguidamente fixados pela União, quando concedeu, por meio das Leis 7.923/1989 (26,06%) , 8.091/1990 (30%) , 8.162/1991 (81%) e 8.216/1991 (20%) , por exemplo, reajustes sobre os vencimentos, salários e proventos dos servidores do Poder Executivo, isso somente em termos de reajustes mais remotos, percentuais esses que totalizam ganhos bastante superiores àqueles derivados dos planos econômicos que os precederam. E mais recentemente os reajustes concedidos pelas Leis 11.784/2008, 12.702/2012 e 12.772/2018, restando patente que inexiste amparo à continuidade de pagamento de parcelas dessa natureza de forma destacada.
O Supremo Tribunal Federal, ao julgar o Recurso Extraordinário 596.663, que teve repercussão geral reconhecida, assentou a tese de que a sentença que reconhece ao trabalhador ou ao servidor o direito a determinado percentual de acréscimo remuneratório deixa de ter eficácia a partir da superveniente incorporação definitiva do referido percentual nos seus ganhos. Considerando o exposto, o ato deve ser considerado ilegal.
9.2.3.  Houve o registro de pelo menos uma rubrica com 'Denominação para análise pelo TCU = Decisão judicial (16171 - DECISAO JUDICIAL TRANS JUG APO (Decisão judicial - Outros) - R$ 882,27) .
a.  Justificativa do Gestor de Pessoal: Não há. Verificação efetuada no âmbito do TCU.
b.  Análise do Controle Interno: Não há. Verificação efetuada no âmbito do TCU.
c.  Análise da Equipe Técnica: Ilegal
Trata-se de rubrica embasada em decisão judicial (vide pg. 9 do ato - ação 0801226-9620144058000 - JFAL) , relativa ao pagamento da VPNI estabelecida pelo artigo 7º da Lei 10.483/2002. A decisão judicial transitou em julgado a favor do interessado. O Acórdão em segunda instância consta anexo ao ato (id 'sentenca 2 instancia') . Em linhas gerais, o interessado insurgiu-se contra a supressão da rubrica em referência, promovido por parte da UJ.
Em análise do artigo 7º da Lei 10.483/2002, constata-se que é referente à constituição de VPNI por ocasião de implementação de nova estrutura remuneratória, e que seria sujeita exclusivamente à atualização decorrente de revisão geral da remuneração dos servidores públicos federais. In verbis:
'Art. 7º A GDASST será paga em conjunto, de forma não cumulativa, com a Gratificação de Atividade de que trata a Lei Delegada no 13, de 27 de agosto de 1992, e não servirá de base de cálculo para quaisquer outros benefícios ou vantagens.
Parágrafo único. A partir da vigência desta Lei, o acréscimo de 40 (quarenta) pontos percentuais à Gratificação de Atividade referida no caput, de que trata o art. 3o da Lei no 8.538, de 21 de dezembro de 1992, devido aos servidores ocupantes de cargos efetivos de nível superior da Funasa, que não estejam organizados em carreiras, quando observado o regime de dedicação exclusiva, fica transformado em vantagem pessoal nominalmente identificada, sujeita exclusivamente à atualização decorrente de revisão geral da remuneração dos servidores públicos federais.'
Destarte, conclui-se que não há irregularidade no percebimento da referida rubrica, visto que há embasamento legal permitindo a sua continuidade ao longo do tempo, não obstante sucessivas reestruturações/reorganizações da carreira objeto do ato desde então.
Em consulta ao contracheque do interessado relativo à época de implementação da Lei 10.483/02 (id 'folha salarial - dez 02') , constata-se que a rubrica em menção foi implementada no contracheque de dez/02, no valor de R$ 223,94. Desde então, houve somente uma revisão geral, no valor de 1%, nos termos da Lei 10.697/03 (isto é, o valor deveria ser reajustado para R$ 226,18) . Todavia, o valor atualmente percebido (R$ 882,27) está acima do devido, o que macula a legalidade do ato.
9.2.4.  Houve o registro de pelo menos uma rubrica com 'Denominação para análise pelo TCU = Decisão judicial (16171 - DECISAO JUDICIAL TRANS JUG APO (Decisão judicial - Outros) - R$ 919,85) .
a.  Justificativa do Gestor de Pessoal: Não há. Verificação efetuada no âmbito do TCU.
b.  Análise do Controle Interno: Não há. Verificação efetuada no âmbito do TCU.
c.  Análise da Equipe Técnica: Ilegal
Trata-se de rubrica embasada em decisão judicial relativa a '26,05%'.
9.3.  O quadro resumo de ocorrências e, quando for o caso, o detalhamento da norma legal e da jurisprudência para as inconsistências acima elencadas encontra-se no anexo II dessa instrução. 
9.4.  Encaminhamento do ato: 
9.4.1.  Considerar ILEGAL e recusar registro do ato inicial de Aposentadoria de RICARDO JOSE MORONI VALENCA do quadro de pessoal do órgão/entidade Fundação Nacional de Saúde, com base nos arts. 71, inciso III, da Constituição Federal, 1º, inciso V, e 39, inciso II, da Lei 8.443/1992 e 260, § 1º, do RI/TCU.
9.4.2.  Com fulcro no art. 262, caput, do RI/TCU, determinar ao órgão/entidade Fundação Nacional de Saúde que: 
a.  emita novo ato, livre da irregularidade ora apontada, em substituição ao ato de Aposentadoria de RICARDO JOSE MORONI VALENCA, submetendo-o à nova apreciação por este Tribunal, na forma do artigo 260, caput, também do RI/TCU.
b.  dispense a devolução dos valores indevidamente recebidos de boa-fé até a data da ciência do órgão/entidade Fundação Nacional de Saúde, do acórdão que vier a ser proferido, com base no Enunciado 106 da Súmula da Jurisprudência do TCU.
c.  dê ciência, no prazo de quinze dias, contados da notificação, do inteiro teor desta deliberação (a) o interessado (a) , alertando-o (a) de que o efeito suspensivo proveniente da interposição de eventuais recursos junto ao TCU não o (a) exime da devolução dos valores percebidos indevidamente, caso o recurso não seja provido.
d.  informe o teor do acórdão que vier a ser prolatado, encaminhando ao TCU, no prazo de trinta dias, comprovante da data de ciência pelo (a) interessado (a) , nos termos do art. 4º, § 3º, da Resolução TCU 170/2004.
e.  faça cessar todo e qualquer pagamento relativo ao ato impugnado de RICARDO JOSE MORONI VALENCA, no prazo máximo de quinze dias, contados da ciência da decisão deste Tribunal, sob pena de ressarcimento das quantias pagas após essa data pelo responsável.
CONCLUSÃO
10.  A abrangência e a profundidade das verificações levadas a efeito fundamentam convicção de que o ato 86930/2019 pode ser apreciado pela ilegalidade, em razão das irregularidades apontadas no item Exame das Constatações desta instrução, que representam afronta à legislação e à jurisprudência de referência
PROPOSTA DE ENCAMINHAMENTO
11.  Ante o exposto, com fundamento no art. 71, inciso III, da Constituição Federal, no art. 1º, inciso V, e art. 39, incisos I e II, da Lei 8.443/1992, no art. 260 do RI/TCU, propõe-se: 
11.1.  Considerar ILEGAL e recusar registro do ato inicial de Aposentadoria de RICARDO JOSE MORONI VALENCA do quadro de pessoal do órgão/entidade Fundação Nacional de Saúde, com base nos arts. 71, inciso III, da Constituição Federal, 1º, inciso V, e 39, inciso II, da Lei 8.443/1992 e 260, § 1º, do Regimento Interno.
11.2.  Com fulcro no art. 262, caput, do Regimento Interno deste Tribunal, determinar ao órgão/entidade Fundação Nacional de Saúde que: 
11.2.1.  dê ciência, no prazo de quinze dias, contados da notificação, do inteiro teor desta deliberação (a) o interessado (a) , alertando-o (a) de que o efeito suspensivo proveniente da interposição de eventuais recursos junto ao TCU não o (a) exime da devolução dos valores percebidos indevidamente, caso o recurso não seja provido.
11.2.2.  faça cessar todo e qualquer pagamento relativo ao ato impugnado de RICARDO JOSE MORONI VALENCA, no prazo máximo de quinze dias, contados da ciência da decisão deste Tribunal, sob pena de ressarcimento das quantias pagas após essa data pelo responsável.
11.2.3.  informe o teor do acórdão que vier a ser prolatado, encaminhando ao TCU, no prazo de trinta dias, comprovante da data de ciência pelo (a) interessado (a) , nos termos do art. 4º, § 3º, da Resolução TCU 170/2004.
11.2.4.  dispense a devolução dos valores indevidamente recebidos de boa-fé até a data da ciência do órgão/entidade Fundação Nacional de Saúde, do acórdão que vier a ser proferido, com base no Enunciado 106 da Súmula da Jurisprudência do TCU.
11.2.5.  emita novo ato, livre da irregularidade ora apontada, em substituição ao ato de Aposentadoria de RICARDO JOSE MORONI VALENCA, submetendo-o à nova apreciação por este Tribunal, na forma do artigo 260, caput, também do RI/TCU."
O MP/TCU, representado pelo procurador Júlio Marcelo de Oliveira, manifestou-se de acordo com a proposta da unidade instrutiva[footnoteRef:3]. [3:  Peça 7.] 
É o relatório.

não há.

Procurador Júlio Marcelo de Oliveira.

PESSOAL. APOSENTADORIA. PLANO ECONÔMICO. PARCELAS EXCLUÍDAS DO ATUAL CONTRACHEQUE. ART. 260, § 4º, DO RI/TCU. PAGAMENTO IRREGULAR DE HORAS EXTRAS AMPARADO EM DECISÃO JUDICIAL TRANSITADA EM JULGADO (APELAÇÃO CÍVEL 464707/AL - PROCESSO 2008.80.00.002998-5). DECISÃO JUDICIAL QUE IMPEDE A SUPRESSÃO DA RUBRICA. ILEGALIDADE DO ATO. NEGATIVA DE REGISTRO. SÚMULA 106. DETERMINAÇÕES. COMUNICAÇÕES.

APOSENTADORIA (APOS)

Unidade de Auditoria Especializada em Pessoal (AudPessoal).

Em exame, ato de concessão de aposentadoria ao Sr. Ricardo José Moroni Valença, emitido pela Fundação Nacional de Saúde, em 23/4/2019.
A antiga Secretaria de Fiscalização de Integridade de Atos e Pagamentos de Pessoal e de Benefícios Sociais (Sefip) propôs a ilegalidade do ato[footnoteRef:2]. O MP/TCU, representado pelo procurador Júlio Marcelo de Oliveira, concordou com a proposta[footnoteRef:3]. [2:  Peças 5-6.]  [3:  Peça 7.] 
A Sefip assim fundamentou seu entendimento[footnoteRef:4]: [4:  Peça 5.] 
"9.2.1.  Houve o registro de pelo menos uma rubrica com 'Denominação para análise pelo TCU = Decisão judicial (16171 - DECISAO JUDICIAL TRANS JUG APO (Decisão judicial - Outros) - R$ 920,20) .
a.  Justificativa do Gestor de Pessoal: Não há. Verificação efetuada no âmbito do TCU.
b.  Análise do Controle Interno: Não há. Verificação efetuada no âmbito do TCU.
c.  Análise da Equipe Técnica: Ilegal
Trata-se de rubrica embasada em decisão judicial relativa a '26,06%'[footnoteRef:5]. [5:  Ação Judicial 0158800-8519915190003.] 
9.2.2.  Houve o registro de pelo menos uma rubrica com 'Denominação para análise pelo TCU = Decisão judicial (16171 - DECISAO JUDICIAL TRANS JUG APO (Decisão judicial - Outros) - R$ 2.029,80) .
a.  Justificativa do Gestor de Pessoal: Não há. Verificação efetuada no âmbito do TCU.
b.  Análise do Controle Interno: Não há. Verificação efetuada no âmbito do TCU.
c.  Análise da Equipe Técnica: Ilegal
No ato em tela, identificou-se nos proventos do interessado a rubrica '15171 - DECISAO JUDICIAL TRANS JUG APO' no valor de R$ 2.029,80 (conforme consulta à ficha financeira de agosto/2021) , referentes a planos econômicos. A rubrica é paga em atenção a decisão judicial trabalhista encaminhada em anexo ao ato de aposentadoria do inativo. O disciplinamento contido no paradigmático Acórdão 1857/2003-TCU-Plenário (relator Ministro Adylson Motta) , segundo o qual, em atos que contemplem parcelas relativas a planos econômicos, compete ao Tribunal considerá-los ilegais e negar-lhes o registro, mesmo diante de eventual decisão judicial favorável à continuidade do benefício, porquanto os pagamentos da espécie não se incorporam à remuneração em caráter permanente, pois têm natureza de antecipação salarial, conforme o enunciado 322 da Súmula do TST.
O entendimento igualmente firmado na jurisprudência desta Corte de Contas é no sentido de que não representa afronta à coisa julgada a decisão posterior deste Tribunal que afaste pagamentos oriundos de sentenças judiciais cujo suporte fático de aplicação já se tenha exaurido. Nos termos da Súmula TCU 279, o valor decorrente de decisão judicial, quando expressamente imune de absorção pelos aumentos salariais subsequentes, deve ser considerado, desde o momento inicial em que devido, como vantagem pessoal nominalmente identificada (VPNI) , sujeita exclusivamente aos reajustes gerais do funcionalismo, sendo vedado o seu pagamento, de modo continuado, sob a forma de percentual incidente sobre quaisquer das demais parcelas integrantes da remuneração do beneficiário, consoante o paradigmático Acórdão 2161/2005-TCU-Plenário (relator Ministro Walton Alencar Rodrigues) .
É de notório conhecimento que novos níveis salariais foram seguidamente fixados pela União, quando concedeu, por meio das Leis 7.923/1989 (26,06%) , 8.091/1990 (30%) , 8.162/1991 (81%) e 8.216/1991 (20%) , por exemplo, reajustes sobre os vencimentos, salários e proventos dos servidores do Poder Executivo, isso somente em termos de reajustes mais remotos, percentuais esses que totalizam ganhos bastante superiores àqueles derivados dos planos econômicos que os precederam. E mais recentemente os reajustes concedidos pelas Leis 11.784/2008, 12.702/2012 e 12.772/2018, restando patente que inexiste amparo à continuidade de pagamento de parcelas dessa natureza de forma destacada.
O Supremo Tribunal Federal, ao julgar o Recurso Extraordinário 596.663, que teve repercussão geral reconhecida, assentou a tese de que a sentença que reconhece ao trabalhador ou ao servidor o direito a determinado percentual de acréscimo remuneratório deixa de ter eficácia a partir da superveniente incorporação definitiva do referido percentual nos seus ganhos. Considerando o exposto, o ato deve ser considerado ilegal.
9.2.3.  Houve o registro de pelo menos uma rubrica com 'Denominação para análise pelo TCU = Decisão judicial (16171 - DECISAO JUDICIAL TRANS JUG APO (Decisão judicial - Outros) - R$ 882,27) .
a.  Justificativa do Gestor de Pessoal: Não há. Verificação efetuada no âmbito do TCU.
b.  Análise do Controle Interno: Não há. Verificação efetuada no âmbito do TCU.
c.  Análise da Equipe Técnica: Ilegal
Trata-se de rubrica embasada em decisão judicial (vide pg. 9 do ato - ação 0801226-9620144058000 - JFAL) , relativa ao pagamento da VPNI estabelecida pelo artigo 7º da Lei 10.483/2002. A decisão judicial transitou em julgado a favor do interessado. O Acórdão em segunda instância consta anexo ao ato (id 'sentenca 2 instancia') . Em linhas gerais, o interessado insurgiu-se contra a supressão da rubrica em referência, promovido por parte da UJ.
Em análise do artigo 7º da Lei 10.483/2002, constata-se que é referente à constituição de VPNI por ocasião de implementação de nova estrutura remuneratória, e que seria sujeita exclusivamente à atualização decorrente de revisão geral da remuneração dos servidores públicos federais. In verbis:
'Art. 7º A GDASST será paga em conjunto, de forma não cumulativa, com a Gratificação de Atividade de que trata a Lei Delegada no 13, de 27 de agosto de 1992, e não servirá de base de cálculo para quaisquer outros benefícios ou vantagens.
Parágrafo único. A partir da vigência desta Lei, o acréscimo de 40 (quarenta) pontos percentuais à Gratificação de Atividade referida no caput, de que trata o art. 3o da Lei no 8.538, de 21 de dezembro de 1992, devido aos servidores ocupantes de cargos efetivos de nível superior da Funasa, que não estejam organizados em carreiras, quando observado o regime de dedicação exclusiva, fica transformado em vantagem pessoal nominalmente identificada, sujeita exclusivamente à atualização decorrente de revisão geral da remuneração dos servidores públicos federais.'
Destarte, conclui-se que não há irregularidade no percebimento da referida rubrica, visto que há embasamento legal permitindo a sua continuidade ao longo do tempo, não obstante sucessivas reestruturações/reorganizações da carreira objeto do ato desde então.
Em consulta ao contracheque do interessado relativo à época de implementação da Lei 10.483/02 (id 'folha salarial - dez 02') , constata-se que a rubrica em menção foi implementada no contracheque de dez/02, no valor de R$ 223,94. Desde então, houve somente uma revisão geral, no valor de 1%, nos termos da Lei 10.697/03 (isto é, o valor deveria ser reajustado para R$ 226,18) . Todavia, o valor atualmente percebido (R$ 882,27) está acima do devido, o que macula a legalidade do ato.
9.2.4.  Houve o registro de pelo menos uma rubrica com 'Denominação para análise pelo TCU = Decisão judicial (16171 - DECISAO JUDICIAL TRANS JUG APO (Decisão judicial - Outros) - R$ 919,85) .
a.  Justificativa do Gestor de Pessoal: Não há. Verificação efetuada no âmbito do TCU.
b.  Análise do Controle Interno: Não há. Verificação efetuada no âmbito do TCU.
c.  Análise da Equipe Técnica: Ilegal
Trata-se de rubrica embasada em decisão judicial relativa a '26,05%'[footnoteRef:6]." (não grifado no original) [6:  Ação Judicial 0158800-8519915190003.] 
Verifica-se no contracheque de janeiro de 2023 do interessado[footnoteRef:7] que as parcelas impugnadas pela unidade instrutiva tratadas nos itens 9.2.1, 9.2.3 e 9.2.4 da instrução não mais constam dos proventos, sendo aplicável o disposto no art. 259, § 4º, do RI/TCU: [7:  Peça 8.] 
"Art. 259 (...) 
§ 4º Os atos que, a despeito de apresentarem algum tipo de inconsistência em sua versão submetida ao exame do Tribunal, não estiverem dando ensejo, no momento de sua apreciação, a pagamentos irregulares, serão considerados legais, para fins de registro, devendo ser consignada no julgamento a ressalva em relação à falha que deixou de existir."
Quanto à parcela 16171 - DECISAO JUDICIAL TRANS JUG APO (Decisão judicial - "Outros" - R$ 2.029,80[footnoteRef:8]) , em consulta ao acórdão acostado aos presentes autos[footnoteRef:9], verifica-se que se trata, na verdade, de adicional de horas extras adquiridas (não sendo, portanto, "referente a planos econômicos", como aduziu a unidade instrutiva) . A seguir, transcrevo a ementa do referido julgado: [8:  Referente à sentença judicial transitada em julgado em 13/11/2012, proferida na ação 0002998-4020084058000 (peça 3, p. 5) .]  [9:  Peça 9.] 
"ADMINISTRATIVO E CONSTITUCIONAL. PROCESSO CIVIL. ODONTÓLOGOS. EX-CELETISTAS. 'GRATIFICAÇÃO DE HORAS EXTRAS INCORPORADAS' EQUIVALENTE A 50% DO VENCIMENTO BÁSICO. TRANSFORMAÇÃO PARA VPNI PELA LEI 8.270/91. VANTAGEM SUPRIMIDA. AUSÊNCIA DE PREVISÃO LEGAL. PRESTAÇÃO DE TRATO SUCESSIVO. PRESCRIÇÃO DO PRÓPRIO FUNDO DE DIREITO. INOCORRÊNCIA.
1. Presença da prescrição de trato sucessivo na esteira da Súmula 85 do STJ, sendo certo que a remuneração correspondente acrescida do adicional de horas extras incorporado vem sendo paga a menor e sofrendo tal perda todos os meses. Estão prescritas as parcelas anteriores aos cinco anos que antecedem ao ajuizamento da ação.
2. Esta Corte já decidiu que '[...] A Lei nº 8.270, de 17 de dezembro de 1991, não autorizou a extinção da vantagem sob foco por incorporação ao vencimento, mas estabeleceu em seu art. 4º, parágrafo 3º, que as vantagens pecuniárias pessoais que não pudessem ser enquadradas de conformidade com o parágrafo 1º do referido cânone legal fossem enquadradas como diferenças de vencimento, sujeitando-se, inclusive, aos mesmos percentuais de revisão ou de antecipação dos vencimentos; é, portanto, ilegal tal supressão, por falta de amparo legal. Precedente da 3ª Turma (AC nº 329750/PB; relator o Des. Federal Ridalvo Costa) . (AC 2005.82.00.003798-5 - 3ª T. - Rel. Des. Fed. Geraldo Apoliano - DJU 22.05.2007 - p. 394) [...]'. 5. Precedente do STJ. 6. Honorários mantidos em 10% (dez por cento) sobre o valor da condenação. 7. Embargos Infringentes em Apelação Cível conhecidos e providos' (Embargos Infringentes na Apelação Cível nº 417910/01, DJU 19.02.2010, Rel Desembargador Federal Francisco Barros Dias) .
3. Apelação provida. Honorários fixados em mil reais."
Portanto, em razão dessa decisão judicial transitada em julgado, a qual determinou que não houvesse a supressão da parcela, deve o ato ser mantido tal como foi emitido, todavia, considerando-o ilegal e recusando-lhe o registro.
Uma vez que o ato foi enviado a esta Corte de Contas há menos de 5 (cinco) anos, pode ser apreciado sem a realização de prévia oitiva do interessado, nos termos do Acórdão 587/2011-TCU-Plenário, não sendo o caso, também, de concessão de registro tácito.
Diante do exposto, manifesto-me pela aprovação do acórdão que ora submeto à apreciação deste colegiado.
TCU, Sala das Sessões, em 14 de março de 2023.
Weder de Oliveira 
Relator